【裁判字號】    90,判,2373
【裁判日期】    901213
【裁判案由】    商標異議
【裁判全文】
最  高  行  政  法  院  判  決                    九十年度判字第二三七三號
    原          告  日商．大明股份有限公司
    代    表    人  甲○○○
    原          告  太萌股份有限公司
    代    表    人  甲○○○
    共同訴訟代理人  黃榮謨  律師
    被          告  經濟部智慧財產局
    代    表    人  陳明邦
右當事人間因商標異議事件，原告不服行政院中華民國八十八年九月二十日台八十八
訴字第三五二四○號再訴願決定，提起行政訴訟。本院判決如左：
    主  文
原告之訴駁回。
訴訟費用由原告負擔。
    事  實
緣本件關係人聖璇有限公司於民國八十五年五月二十二日以「霉菌終結者 K．B．9及
圖」商標，指定使用於商品及服務分類表第一類之除霉劑、防霉劑商品申請註冊，經
被告審查核准，列為審定第七七四八一二號商標。嗣原告等以系爭商標有違當時商標
法第三十七條第一項第七款之規定，對之提出異議。案經被告為異議不成立之審定，
發給中台異字第八七一○二七號商標異議審定書。原告不服，循序提起一再訴願，遞
遭決定駁回，乃提起本件行政訴訟。茲摘敘兩造訴辯意旨如次：
原告起訴意旨略謂：按商標圖樣襲用他人之商標或標章有致公眾誤信之虞者，不得申
請註冊商標，為當時商標法第三十七條第一項第七款所明定。惟所謂「襲用他人之商
標或標章有致公眾誤信之虞者」，係指以不公平競爭之目的，非出於自創而抄襲他人
已使用之商標或標章申請註冊並有致公眾誤信之虞者；所襲用者不以著名商標或標章
而使用於同一或類似商品為限，同法施行細則第三十一條亦有明文。查系爭商標與據
以異議之「K．B．9 & Device」商標，兩者外文部分均相同。惟查據以異議商標係由
原告之前手株式會社」所創，由於在日本新產品上市前，須經歷不斷之實驗
與研究，方能推出市面，故自該會社於日本平成七年（即民國八十四年）六月二十二
日委託日本食品分析中心就檢體K．B．9 所為試驗報告書，可知該檢體之名稱事實上
早於系爭商標八十五年五月二十二日申請註冊前即由該會社創設並以其為名委託相關
單位進行試驗。其已先後於日本、美國、歐洲等地取得認證機構之認證，除積極廣告
行銷外，更積極開拓海外市場，關係人乃於一九九六年四月前往日本與原告前手 KB9
公司洽談合作事宜，此見關係人於八十六年九月函覆原告前手之函件甚明。關係人旋
於同年五月向被告申請註冊，雖原告所提相關書證並無日期標示，惟系爭商標抄襲之
商業行為，殆無疑義，原決定機關以狹隘之證據法則判斷，足致原告遭受商業損失而
顯有不公。綜上，原處分及一再訴願決定認事用法顯有違誤，聲請行言詞辯論，並請
求判決撤銷再訴願決定、訴願決定及原處分等語。
被告答辯意旨略謂：按商標圖樣襲用他人之商標或標章有致公眾誤信之虞者，不得申
請註冊，為本件商標異審定時商標法第三十七條第一項第七款所明定。依同法施行細
則第三十一條之規定，固指以不公平競爭之目的，非出於自創而抄襲他人已使用之商
標或標章申請註冊並有致公眾誤信之虞者；所襲用者不以著名商標或標章而使用於同
一或類似商品為限。惟必商標本身相同或近似於他人之商標或標章，有使一般消費者
誤信其所表彰之商品來源或產銷主體發生混淆誤信之虞，始足當之。又商標有無致公
眾對其商品來源或產銷主體發生混淆誤信之虞，除考量商標圖樣近似及所指定商品之
相關程度外，尚須就使用商標之事實及時間、知名度，消費者認識程度等各種有致公
眾誤認誤信之虞之可能因素綜合判斷之。按系爭商標圖樣，與據以異議之「 K．B．9
&  Device」商標圖樣，固皆有相同之K．B．9及橢圓形圖樣，且指定使用於相同之商
品，然就原告所檢附之證據觀之，所謂證明取得認證之「K．B．9防霉劑資料」、「K
．B．9抗菌分譜」及「相關防霉施工暨商品說明書」，並無何時取得認證之具體記載
，況商品具有何種品質與商標之使用並無關聯，再上述資料並未標示日期，無從判斷
是否於本件商標申請註冊前已於市場流通散布，尤以其中標示「太萌股份有限公司 K
．B．9事業部」之相關資料，依該公司執照影本所載設立日期八十五年十一月十一日
尚晚於本件商標之申請註冊日八十五年五月二十二日，該等資料自難憑採；而為在我
國促銷所簽署之三方合約影本，其契約所載日期一九九六年八月二十六日尚晚於本件
商標申請註冊日；太萌公司簡介、「K．B．9 」防霉大師促銷說明書，其不足採之理
由已如前述，另據以異議商標之商品輸入證明影本所載輸入日期皆晚於系爭商標申請
註冊日，請求函及存證信函影本，不惟日期晚於本件商標申請註冊日，且非商標具體
使用資料，一九九四年間刊於日本之廣告資料影本中有二份無日期之標示，據以異議
商標商品之實施例一覽表影本，係自行所製作之統計資料缺乏其他客觀行銷資料以為
佐證；原告之前手日商．株式會社之公司簡介影本，並非商標之具體使用證
據，且所謂於一九九二年在日本成立「K．B．9 事業部」，若無其他使用證據，亦不
能謂有使用據以異議商標，而關係人覆原告法律顧問函，亦非商標之具體使用證據，
又在我國使用據以異議商標之實物及在日本促銷同一商品之說明書並無確切之使用日
期資料可供參酌，至於在中國大陸之申請註冊案影本，其申請註冊日晚於系爭商標申
請日且尚未獲准註冊。綜上論述，本件原告所檢附之資料僅能證明據以異議商標於系
爭商標申請註冊前於日本曾間斷性有過廣告行銷，尚不足認於日本或我國已廣泛行銷
而為消費者所熟知，從而消費者既對本件據以異議商標既不認識，自不致產生聯想，
而對本件商標所表彰之商品來源或產製主體發生混淆誤信之虞，自無首揭法條規定之
適用，是原告之訴為無理由，請求判決駁回等語。
    理  由
按商標圖樣襲用他人之商標或標章有致公眾誤信之虞者，不得申請註冊，固為當時商
標法第三十七條第一項第七款所規定，惟該款之適用，指以不公平競爭之目的，非出
於自創而抄襲他人已使用之商標或標章申請註冊並有致公眾誤信之虞者，復為同法施
行細則第三十一條前段所規定。本件關係人聖璇有限公司於八十五年五月二十二日以
「霉菌終結者 K．B．9及圖」商標，指定使用於商品及服務分類表第一類之除霉劑、
防霉劑商品申請註冊，經被告審查核准，列為審定第七七四八一二號商標。嗣原告等
以系爭商標有違當時商標法第三十七條第一項第七款之規定，對之提出異議。案經被
告為異議不成立之審定，發給中台異字第八七一○二七號商標異議審定書。原告不服
，乃循序提起本件行政訴訟，主張如事實欄所載。經查：（一）、本件被告以原告等
固主張據以異議之「K．B．9 & Device」商標係原告日商．大明股份有限公司之前手
日商．株式會社首先創用表彰於抗菌、防霉劑等商品，已先後在日本、美國
、歐洲等取得認證機構之檢測認證，除積極廣告行銷外，並已在中國大陸申請註冊，
且與其子公司合資成立另一原告太萌股份有限公司專責在我國之銷售，關係人亦不爭
執「K．B．9 」商標確非其所創，系爭商標有致消費者對其所表彰之商品來源或產製
者發生混淆誤認之虞等語。按系爭審定第七七四八一二號「霉菌終結者 K．B．9及圖
」商標圖樣與據以異議之「K．B．9 & Device 」商標圖樣，固皆有相同之k．B．9及
橢圓圖形，且使用於相同之商品，然就原告等所檢附之證據觀之，證明取得認證之 K
．B．9防霉劑資料、K．B．9 抗菌分譜及相關防霉施工暨商品說明書，並無何時取得
認證之具體記載，況商品具有何種品質與商標之使用並無關聯，且上述資料並未標示
日期，無從判斷是否於系爭商標申請註冊前已於市場流通散布，尤以其中標示「太萌
股份有限公司K．B．9 事業部」之相關資料，依公司執照影本所載設立日期八十五年
十一月十一日，尚晚於系爭商標申請註冊日八十五年五月二十二日，該等資料尚難採
據；為在我國促銷所簽署之三方合約影本，所載日期西元一九九六年八月二十六日尚
晚於系爭商標申請註冊日；原告太萌股份有限公司簡介、k．B．9 防霉大師促銷說明
書其不足採之理由亦如前述，而據以異議商標之商品輸入證明影本所載輸入日期八十
六年四月十五日皆晚於系爭商標申請註冊日；請求函及存證信函影本，不惟日期（西
元一九九七年八月二十一日及一九九七年九月十九日）晚於系爭商標申請註冊日，且
非商標具體使用資料；西元一九九四年間於日本之廣告資料影本五份，其中有二份無
日期之標示；據以異議商標商品之實施例一覽表影本，係自行製作之統計資料，缺乏
其他客觀行銷資料以為佐證；原告日商．大明股份有限公司之前手日商．株
式會社之公司簡介影本，並非商標之具體使用資料，且西元一九九二年在日本成立 k
．B．9事業部，無其他使用證據，亦不能謂有使用據以異議商標；關係人復原告等法
律顧問函，亦非商標之具體使用證據；在我國使用據以異議商標之實物及在日本促銷
同一商品之說明書，並無確切之使用日期資料可供參酌；至在中國大陸之申請註冊案
影本，其申請註冊日期八十六年十月二日晚於系爭商標申請日，上開資料僅能證明據
以異議商標於系爭商標申請註冊前在日本曾間斷性廣告行銷，尚不足認於日本或我國
已廣泛行銷而為消費者所熟知，消費者對據以異議商標既不認識，自不致產生聯想而
對系爭商標所表彰之商品來源或產製者發生混淆誤信之虞，無當時商標法第三十七條
第一項第七款之適用，乃為異議不成立之審定。（二）、原告等主張系爭商標圖樣與
據以異議商標圖樣之圖形、外文如出一轍，且使用於同類商品，又由渠等所提供之若
干認證、廣告等證據資料，足以證明據以異議商標已在國內外反覆使用多時，另由關
係人八十六年九月函復原告日商．大明股份有限公司之前手之法律顧問函，亦足證明
系爭商標係抄襲據以異議商標，有致公眾混淆誤認之虞等語。惟原告等於訴願階段所
提日本食品分析中心試驗報告書之原文及其譯本，亦非商標具體使用資料，尚難據此
認其於日本或我國已廣泛行銷而為消費者所熟知。至原告所主張依關係人八十六年九
月復原告前手之法律顧問函，足認關係人有抄襲情事乙節，但原告等所提據以異議商
標知名度之證據資料，多數日期晚於系爭商標申請日，尚不足採，且該函並非商標之
具體使用證據，消費者對據以異議商標既不認識，自不致產生聯想而對系爭商標所表
彰之商品來源或產製者發生混淆誤認之虞，尚無當時商標法第三十七條第一項第七款
之適用。（三）、綜上所述，被告所為本案異議不成立之審定，揆諸首揭說明，核無
違誤，一再訴願決定遞予維持，亦無不合。原告起訴意旨，為無理由，應予駁回。本
院認本件事證已明，無行言詞辯論之必要，併此明。
據上論結，本件原告之訴為無理由，爰依行政訴訟法施行法第二條、行政訴訟法第九
十八條第三項前段、第一百零四條、民事訴訟法第八十五條第一項前段，判決如主文
。
中    華    民    國      九十      年     十二       月     十三       日
                    最 高 行 政 法 院  第 四 庭
                                審 判 長 法  官      葉  振  權
                                         法  官      黃  璽  君
                                         法  官      吳  錦  龍
                                         法  官      劉  鑫  楨
                                         法  官      吳  明  鴻
右  正  本  證  明  與  原  本  無  異
                                         法院書記官  陳  盛  信
中    華    民    國      九十      年      十二      月      十三      日


司法院資訊處製作；財團法人民間司法改革基金會備份。
